台灣板橋地方法院刑事判決　　　　　　　　　　　　　九十二年度選訴字第三０號
　　公　訴　人　台灣板橋地方法院檢察署檢察官
　　被　　　告　甲○○
　　　　　　　　乙○○
　　　　　　　　丙○○
右列被告因違反公職人員選舉罷免法案件，經檢察官提起公訴（九十二年度選偵字第
四八號），本院判決如左：
    主  文
甲○○、丙○○共同預備對於有投票權之人交付賄賂，而約其為一定之行使，各處有
期徒刑貳月，如易科罰金，均以佰元折算壹日，並均褫奪公權壹年。
乙○○共同預備對於有投票權之人交付賄賂，而約其為一定之行使，累犯，處有期徒
刑月，如易科罰金，以佰元折算壹日，褫奪公權壹年。
    事  實
一、乙○○前於民國（下同）八十八年間因違反公司法案件，經本院判處有期徒刑三
    月確定，並於八十八年十一月十六日易科罰金執行完畢。猶不知悔改，緣戊○○
    （另結）因參選九十一年度台北縣板橋市廣新里里長，於九十一年四月十五日零
    時許，在台北縣板橋市○○街五十五巷二十一號劉廣義（所涉賄選罪嫌，另經台
    灣板橋地方法院檢察署檢察官不起訴處分）住處內，由戊○○、丁○○（另結）
    夫婦二人與劉廣義商議搭配參選，楊氏夫婦夫婦竟思以期約賄選之方式競選，以
    求勝選，由戊○○、丁○○二人準備花費新台幣（下同）一、二百萬元作為綁樁
    競選之用，復由乙○○、丙○○、甲○○等三人，至廣新里內尋找樁腳約一百五
    十人，欲以每名樁腳三千元之代價綁樁，作為共同搭配參選市民代表及廣新里里
    長選舉時期約賄選之用。乙○○、丙○○及甲○○等三人即與戊○○、丁○○二
    人基於共同之犯意聯絡，由渠等三人即籌劃尋找廣新里內有投票權之人作為椿腳
    及丙○○、戊○○二人與廣新里內有投票權之人至卡拉ＯＫ店內飲酒，告知戊○○參選里長之事，預備對於有投票權之人，交付賄賂，而約定為一定之行使。嗣
    因另一名參選廣新里里長選舉之候選人張能國，於九十一年五月十八日因案遭撤
    銷參選資格，形成戊○○同額競選之情況，戊○○、丁○○二人遂認參選本屆里
    長選舉無庸再行綁樁期約賄選，而片面毀棄前開與乙○○、丙○○、甲○○等人
    之約定，引發乙○○、李文財及丙○○等人之不滿，遂向戊○○、丁○○二人追
    索期約賄選綁椿之費用四十五萬元，戊○○、丁○○夫婦恐遭不測，乃請託板橋
    市莊敬里里長己○○居間協調，於同年五月二十七日晚八時三十分許，在台北縣
    中和市○○路三五六巷十七之一號，乙○○、丙○○與戊○○、丁○○夫婦及己○○等人協商，戊○○、丁○○夫婦答應支付綁樁費用四十五萬元與乙○○、丙○○、甲○○等人，但因選舉期間過於敏感，乃藉口己○○寄放被告戊○○處四
    十五萬元，被告戊○○、丁○○夫婦於九十一年五月三十一日歸還四十五萬元之
    理由，並書寫保管條乙紙，而由戊○○、丁○○、丙○○見證簽字，乙○○並於
    協調過程中錄音，保管條乙紙及錄音帶一卷交由己○○保管。嗣因戊○○、丁○○夫婦自認協調過程遭受恐嚇乃報警處理（甲○○、乙○○、丙○○等三人所涉
    恐嚇罪嫌，業經台灣板橋地方法院檢察署檢察官不起訴處分），惟經警循線且丙○○坦承上開犯行而查知上情及丙○○於偵查中亦自白犯罪。
二、案經台灣板橋地方法院檢察署檢察官指揮台北縣政府警察局海山分局、法務部調
    查局台北縣調查站偵辦，由台北縣政府警察局海山分局報請該署檢察官偵查起訴
    。
    理  由
一、右揭事實，業據被告丙○○於警訊及偵查中坦白承認及被告甲○○、乙○○、丙○○等三人於本院審理中供承不諱，並經證人己○○於警訊及偵查中證述綦詳，
    復有被告等人於九十一年五月二十七日見面談話之錄音譯文與被告戊○○書寫四
    十五萬元之保管條乙紙以及椿腳名冊影本在卷可稽。罪證明確，被告等人犯行洵
    堪認定。
二﹑核被告等三人所為，均係犯公職人員選舉罷免法第九十條之一第二項預備賄選之
    罪。又被告等三人與戊○○、丁○○二人間，有犯意聯絡及行為之分擔，應為共
    同正犯。末查；被告乙○○前於八十八年間因違反公司法案件，經本院判處有期
    徒刑三月確定，並於八十八年十一月十六日易科罰金執行完畢，此有台灣高等法
    院被告全國前案紀錄表在卷可徵。其於有期徒刑執行完畢後五年內再犯有期徒刑
    以上刑之本罪，為累犯，依法應加重其刑。又被告丙○○於偵查中自白犯罪，依
    公職人員選舉罷免法第九十條之一第五項之規定減輕其刑。按選舉乃民主政治最
    重要之表徵，其攸關一國政治良窳甚鉅，而賄選為敗壞選風之主要根源，本院爰
    分別審酌被告等三人不以合法正當方式替人競選，竟預備以交付賄賂之方式破壞
    台北縣板橋市里長選舉之公平性與正當選舉文化，彼等犯罪之動機、目的、手段
    、所參與犯罪之程度以及被告等人犯罪後坦承犯行等一切情狀，分別量處如主文
    所示之主刑，並均諭知易科罰金之折算標準，並依公職人員選舉罷免法第九十八
    條第三項之規定均宣告褫奪公權一年，以示懲儆。
據上論斷，應依刑事訴訟法第二百九十九條第一項前段，公職人員選舉罷免法第九十
條之一第二項、第五項、第九十八條第三項，刑法第十一條、第二十八條、第四十一
條第一項前段，罰金罰鍰提高標準條例第二條，判決如主文。
本案經檢察官孫治平到庭執行職務
中    華    民    國    九   十   三     年     四      月      六      日
                               台灣板橋地方法院刑事第四庭
                                   審判長法官  潘長生
                                         法官  陳靜茹
                                         法官  吳幸娥
右正本證明與原本無異。
如不服本判決，應於判決送達後十日內向本院提出上訴狀 (應附繕本) ，上訴於
臺灣高等法院。
                                        書記官  楊馥如
中    華    民    國    九   十   三     年     四      月      六      日
附錄本案論罪科刑法條
公職人員選舉罷免法第九十條之一
    對於有投票權之人，行求期約或交付賄賂或其他不正利益，而約其不行使投票權
或為一定之行使者，處五年以下有期徒刑，得併科新臺幣四十萬元以上四百萬元以下
罰金。
    預備犯前項之罪者，處一年以下有期徒刑。
    預備或用以行求期約或交付之賄賂，不問屬於犯人與否，沒收之。
    犯第一項或第二項之罪，於犯罪後六個月內自首者，減輕或免除其刑；因而查獲
候選人為共犯者，免除其刑。
    犯第一項或第二項之罪，在偵查中自白者，減輕其刑；因而查獲候選人為共犯者
，減輕或免除。
